臺灣台南地方法院民事判決　九十三年度訴字第八五九號
　　原　　　告　復華商業銀行股份有限公司
　　法定代理人　乙○○
　　訴訟代理人　甲○○
　　被　　　告　丙○○
　　　　　　　　丁○○
右當事人間請求清償借款事件，本院於九十三年九月八日言詞辯論終結，判決如左：
    主      文
被告應連帶給付原告新台幣玖拾陸萬壹仟伍佰肆拾貳元，及其中新台幣捌拾捌萬貳仟
伍佰拾壹元，自民國九十二年十二月十一日起至清償日止，按週年利率百分之八點
九九計算之利息，暨上開利率百分之二十計算之違約金。
原告其餘之訴駁回。
訴訟費用由被告連帶負擔。
    事實及理由
壹、程序方面：
  一、按當事人得以合意定第一審管轄法院。但以關於由一定法律關係而生之訴訟為
      限。前項合意，應以文書證之，民事訴訟法第二十四條定有明文。查被告丙○
      ○之住所雖設於高雄市，有戶籍謄本一件在卷可稽（見本院卷第十八頁），惟
      兩造所簽訂之擔保放款借據第十五條約定：「本借款以貴行所在地為履行地。
      如因本借款涉訟時，合意以台灣台南地方法院為第一審管轄法院。但法律有專
      屬管轄之特別規定者，從其規定」等詞明確（見本院卷第十二頁背面），是本
      院對於被告丙○○之訴訟部分，自有管轄權。
  二、被告均受合法通知，無正當理由未於言詞辯論期日到場，核無民事訴訟法第三
      百八十六條所列各款情形，爰依原告之聲請，由其一造辯論而為判決。
貳、實體方面：
  一、原告主張：被告丙○○於民國八十五年十一月二十六日邀同被告丁○○為連帶
      保證人，向原告借款新台幣（下同）一百二十九萬元，約定借款期間自八十五
      年十一月二十六日起至一百年十一月二十六日止，借款利息按週年利率百分之
      九計算，並隨原告基本放款利率變動而調整，且以每一個月為一期，按期攤還
      本金及利息，另約定被告丙○○逾期清償時，即喪失期限利益，視為全部借款
      債務均屆清償期，除按約定利率計付利息外，其逾期在六個月以內者，按約定
      利率之百分之十；逾期超過六個月者，則按約定利率之百分二十加計違約金。
      詎被告丙○○自八十八年十月二十五日起，即未依約清償，原告乃聲請本院另
      案裁定准許拍賣被告丙○○提供之不動產抵押物後，並據以強制執行，此經計
      算至九十二年十二月十日止，原告之債權總額應為一百六十六萬七千二百三十
      六元（含本金一百十五萬八千零八十六元、利息四十三萬零一百三十九元、違
      約金七萬九千零十一元），然僅獲分配七十萬五千六百九十四元，被告丙○○
      仍積欠如主文第一項所示之金額未清償，而被告丁○○為本件借款債務之連帶
      保證人，依法應負連帶給付責任，爰依消費借貸及連帶保證之法律關係，提起
      本件訴訟。
  二、聲明：被告應連帶給付原告九十六萬一千五百四十二元，及自九十二年十二月
      十一日起至清償日止，按週年利率百分之八點九九計算之利息，並自九十三年
      一月十一日起至九十三年七月十日止，按上開利率百分之十，自九十三年七月
      十一日起至清償日止，按上開利率百分之二十計算之違約金。
  三、被告均未於言詞辯論期日到場，亦未提出任何書狀作何聲明或陳述。
  四、得心證之理由：
  （一）原告前揭主張之事實，業據其提出與所述相符之擔保放款借據、放款支出傳
        票、收入傳票、利率變動表、本院九十一年度執字第三五八四一號強制執行
        金額計算書分配表各一件為證（見本院卷第八至十二頁），並經本院依職權
        調閱本院九十一年度執字第三五八四一號執行案卷，查明屬實。又被告均受
        合法通知，無正當理由未於言詞辯論期日到場，復未提出書狀爭執或否認原
        告之主張，綜合上開事證，堪信原告此部分之主張為真實。
  （二）按對於一人負擔數宗債務，而其給付之種類相同者，如清償人所提出之給付
        ，不足清償全部債額時，由清償人於清償時，指定其應抵充之債務。清償人
        不為前條之指定者，依左列之規定，定其應抵充之債務：一、債務已屆清償
        期者，儘先抵充。二、債務均已屆清償期或均未屆清償期者，以債務之擔保
        最少者，儘先抵充，擔保相等者，以債務人因清償而獲益最多者，儘先抵充
        ，獲益相等者，以先到期之債務，儘先抵充。三、獲益及清償期均相等者，
        各按比例，抵充其一部。清償人所提出之給付，應先抵充費用，次充利息，
        次充原本。其依前二條之規定抵充債務者，亦同。民法第三百二十一條、第
        三百二十二條、第三百二十三條分別定有明文。又清償人所提出之給付，應
        先抵充費用，次充利息，次充原本，固為民法第三百二十三條前段所明定。
        至於違約金之性質則與利息不同，民法既無違約金儘先抵充之規定，其抵充
        之順序，應在原本之後。從而除當事人另有特別約定外，債權人尚難以違約
        金優先於原本抵充而受清償（最高法院八十年度台上字第三九０號、七十一
        年度台上字第二五二三號判決意旨參照）。
  （三）查原告主張被告丙○○因未清償借款，依約視為全部債務均屆清償期，經原
        告聲請本院民事執行處拍賣被告丙○○提供之不動產抵押物受償結果，僅獲
        分配七十萬五千六百九十四元，尚積欠九十六萬一千五百四十二元一節，業
        如前述，此經本院依職權調取九十一年度執字第三五八四一號執行案卷，查
        明被告丙○○之抵押物經拍賣所得金額計八十萬六千元，經計算至九十二年
        十二月十日止，原告之債權總額應為一百六十六萬七千二百三十六元（含利
        息四十三萬零一百三十九元、本金一百十五萬八千零八十六元、違約金七萬
        九千零十一元），然原告受分配者計有執行費三萬二千一百四十七元、債權
        額七十萬五千六百九十四元等情明確，準此，被告丙○○之抵押物經拍賣結
        果，既未清償全部債務額，而兩造簽訂之本件擔保放款借據，復未特別約定
        抵充債務之順序，依前揭說明，本件應抵充債務之順序為執行費、利息、原
        本、違約金，則依前開順序抵充結果，本件就執行費三萬二千一百四十七元
        、利息四十三萬零一百三十九元，均得全部受償，至於債權原本部分僅得受
        償二十七萬五千五百五十五元（000000-000000=275555），故原告聲請拍賣
        被告丙○○提供之抵押物結果，經計算至九十二年十二月十日止，被告丙○
        ○尚積欠債權原本八十八萬二千五百三十一元（0000000-000000=882531）
        ，及違約金七萬九千零十一元未受清償。
  （四）按借用人應於約定期限內，返還與借用物種類、品質、數量相同之物；又稱
        保證者，謂當事人約定，一方於他方之債務人不履行債務時，由其代負履行
        責任之契約；保證債務，除契約另有訂定外，包含主債務之利息、違約金、
        損害賠償及其他從屬於主債務之負擔；連帶債務之債權人，得對於債務人中
        之一人或數人或其全體，同時或先後請求全部或一部之給付，民法第四百七
        十八條、第七百三十九條、第七百四十條、第二百七十三條第一項分別定有
        明文。查被告丙○○邀同被告丁○○為連帶保證人向原告借款，到期未依約
        清償一節，已如前述，則被告對原告自應負連帶清償之責。從而，原告本於
        消費借貸與連帶保證之法律關係，請求被告連帶給付如主文第一項所示之金
        額，即屬有據，應予准許。逾此所為之請求（即原告訴請逾債權原本七萬九
        千零十一元（000000-000000=79011）計算之利息及違約金），為無理由，
        應予駁回。
六、據上論結，本件原告之訴，為一部有理由，一部無理由，依民事訴訟法第三百八
    十五條第一項前段、第七十九條、第八十五條第二項，判決如主文。
中　　　華　　　民　　　國　　九十三　　年　　　九　　　月　　二十二　　日
                                        臺灣臺南地方法院民事第一庭
~B審判長法官　李文賢
~B法　　　官　王金龍
~B法　　　官　張銘晃
右為正本係照原本作成。
如對本判決上訴，須於判決送達後廿日內向本院提出上訴狀。
中　　　華　　　民　　　國　　九十三　　年　　　九　　　月　　二十二　　日
~B法院書記官　鄭吉裕
